臺灣臺北地方法院民事判決　　　　　　　94年度訴字第6367號
原　　　告　己○○
訴訟代理人　丁○○
被　　　告　戊○
　　　　　　甲○○
共　　　同
訴訟代理人　陳志勇律師
複代理人　　莊志成律師
被　　　告　丙○○
　　　　　　乙○○　　原住河北.
　　　　　　　　　　　　東方恆源注塑有限公司（現應受送達
上列當事人間請求損害賠償事件，本院於中華民國九十六年二月
九日言詞辯論終結，判決如下：
    主  文
原告之訴及假執行之聲請均駁回。
訴訟費用由原告負擔。
  　事實及理由
甲、程序方面：
一、按訴狀送達後，原告不得將原訴變更或追加他訴。但有下列
    各款情形之一者，不在此限：一、被告同意者。二、請求之
    基礎事實同一者。三、擴張或減縮應受判決事項之聲明者。
    四、因情事變更而以他項聲明代最初之聲明者。五、該訴訟
    標的對於數人必須合一確定時，追加其原非當事人之人為當
    事人者。六、訴訟進行中，於某法律關係之成立與否有爭執
    ，而其裁判應以該法律關係為據，並求對於被告確定其法律
    關係之判決者。七、不甚礙被告之防禦及訴訟之終結者。民
    事訴訟法第255條第1項定有明文。查原告在起訴狀繕本送達
    後，於95年1月25日追加被告丙○○，因其基礎事實均為被
    告是否有詐欺原告之情，揆諸首開規定第2款，應予准許。
二、本件被告乙○○、丙○○未於言詞辯論期日到場，核無民事
    訴訟法第386條所列各款情形，應依原告之聲請，由其一造
    辯論而為判決。
乙、原告主張：
壹、原告前於民國85年3月1日與被告等簽訂「共同經營工廠合同
    」，約定由原告出資1,650,000元，與被告共同設立一新公
    司，藉以向中國大陸北京中國機械設設備進出口總公司（下
　　簡稱中機公司）購買豐台塑料製品廠，性質上為合同行為，
  　購買豐台塑料製品廠，當時被告並向原告詐稱投資可月獲利
    十數萬元，原告不疑有他，並即於85年3月13日遵期如數將
    原告應出資之金額交付被告收執，詎料，自原告出資迄今，
    被告所稱設立新公司及購買上開工廠，嗣且獲悉該工廠早於
    84年11 月10日已經遭第三人美台捷升公司向中機公司購買
    ，致雙方所簽訂之共同經營工廠合同之契約目的不能達成。
貳、被告明知不可能再向中機公司購得該塑料廠，竟基於詐騙原
    告出資額之故意，向原告偽稱原告之出資額將設立新公司及
    購買前開塑料廠，原告因陷於錯誤而交付向被告戊○之妻丙○○借貸而來之款項參與出資，支出高達年息24％之高利，
    爰依民法184、213條規定，被告依連帶負賠償之責及加計自
    受領時之利息。
參、又購買上開工廠之契約目的既已不能達成，故原告亦業於94
    年5月11日以存證信函通知被告解除上開契約，被告戊○並
    於94年5月15日收受，對其他被告之解除通知，則以書狀繕
    本送達之日為解除契約之意思表示通知到達之日，被告依民
    法第226、256、259條規定，應將已交付之款項返還外，並
    應加計自受領時之利息償還之。
肆、原告與訴外人丁○○並非夫妻關係，只是同居人身分，真正
    簽約投資人是己○○，與丁○○無關，丁○○到北京被騙看
    一家不知名稱的破爛工廠，回來之後告訴原告不要上當，被
    告乙○○與戊○在84年11月10日設下之陷阱，原告與丁○○
    並不知情，且從李、陳簽約承受下來之轉讓內容債務纍纍，
    有何人會參與投資。
伍、被告丙○○串通丈夫戊○與甲○○、乙○○來金門三次，騙
    取謀求投資款赴北京救自己財產，取回被抵押權狀，進而不
    斷向原告等收取高利貸，其詐欺目的達成後，終於86年4月7
    日才把李、陳承受之轉讓協議書內容傳真給原告，此時原告
    才知被騙，被告丙○○與本案係共犯事蹟證據明確。
陸、本件純係詐欺，抗辯時效依法為十年。
柒、被告戊○及乙○○於84年11月10日擅自向中機公司訂定股權
    轉讓協議書，其中所訂定之內容分期付款及條文等，未知會
    原告，原告全部不知情，等到把錢騙到手之後，經原告緊迫
    催告，歷經二年才於86年4月7日從北京傳真給原告知道。
捌、聲明：一、被告應連帶給付原告1,650,000元，及自85年3月
    14日起至清償日止，按年息百分之五計算之利息。二、原告
    願供擔保，請准宣告假執行。
丙、被告方面：
壹、被告甲○○、戊○部分：
一、原告就本件投資糾紛曾向台灣板橋地方法院檢察署（下簡稱
    板橋地檢署）提出詐欺告訴，板橋地檢署以87年度偵字第27
    214號、88年度偵續字第289號為不起訴處分，經台灣高等
　　法院檢察署以89年度議字第3397號駁回再議聲請在案，原告
　　復以同一事實向金門地檢署提出背信、詐欺告訴，經金門地
　  檢署移送台北地檢署偵查後，台北地檢署以93年度偵字第14
    26號為不起訴處分，復經台灣高等法院檢察署以94年上聲議
　　字第839號處分書駁回原告再議之聲請確定在案，是原告主
　  張被告等詐騙出資，而應負侵權行為責任，顯與事實不符，
    被告等予以否認。
二、有關本件投資事宜，兩造於84年8、9月間已洽談，且被告甲○○曾與原告及其配偶丁○○於84年11月間同去查看位於大
　  陸之工廠，當時即已告知被告乙○○購買中機公司塑料廠之
    投資事宜，並約定被告乙○○、戊○先行以美台捷升公司名
　　義與中國機械設備進出口總公司簽訂股權移轉協議書，而被
　　告戊○、甲○○僅係單純出資之投資人，至於有關購地、設
　  立公司之事宜，均全權委託被告乙○○在中國大陸洽談處理
　　之，同時，兩造於85年3月1日簽訂共同經營合約後，隨即前
　　往中國大陸了解塑膠工廠之生產情形，並曾參加廠務會議，
　　且被告戊○、甲○○及原告己○○回國後，原告己○○於85
　  年5月1日委託案外人周芬瑩全權代理其在中國大陸所投資之
    股東份內一切業務推展、參與股東會議、表決議定事項、帳
　　務結算會知、行使公司有關應有權責等之執行任務，另被告
　  乙○○就工廠之登記、經營事宜亦一再以傳真信函向全體股
    東被告，顯見原告所稱其欲購買「豐台塑料製品廠」之契約
　　目的不能達成，乃屬子虛，不足採信。
三、本件投資案之金額為人民幣600萬元，而被告甲○○、戊○
    、乙○○及原告各出資1,650,000元，合計為6,600,000元，
　　依當時匯率計算為人民幣200萬元正，其餘不足額係以工廠
　  營運後所得之營利分期清償，並無原告所言將85年3月13 日
    之投資款，支付84年11月10日李、陳欠（中機）之債。
四、原告主張被告等於85年間對其實施侵權行為，已逾兩年時效
    ，被告等主張時效抗辯，且係依法行使權利，無庸原告同意
    。
五、原告以購買「豐台塑料製品廠」之契約目的不能達成，主張
    依上開規定請求賠償，惟查本件兩造係簽訂共同經營工廠合
　　約，約定共同向中機公司購買豐台塑料製品廠，性質上為合
　  同行為，與民法第226條就契約行為規定之情形有間，自無
    適用之餘地，且依上開共同經營工廠合約約定，原告之投資
　　款係給付予中機公司，原告主張被告等有「可歸責之事由」
  　及「給付不能」情形，被告均予否認，是原告自應就「可歸
　　責之事由」、被告等有何「給付」義務，及有「給付不能」
　  之事實，負舉證責任，原告依民法第256條解除契約，自有
    未合。
六、依共同經營工廠合約內容，甲方為原告己○○、甲○○，是
    原告己○○解約後，何以得向同為甲方之被告甲○○請求返
　　還投資款，其依據為何？原告至今並無說明，其請求自不適
　  法。
七、聲明：一、原告之訴駁回。二、如受不利之判決，願供擔保
    免為假執行。
貳、被告丙○○部分：雖未於言詞辯論期日到場，惟據其書狀陳
    述如下：
一、原告就本件詐欺案件，業經板橋地檢署以87年度偵字第2721
    4號、88年度偵續字第289號台灣高等法院檢察署以89年度議
　　字第3397號駁回再議聲請在案。
二、被告與原告並無任何債權債務關係，並非共同投資工廠之投
    資人，被告並無借款予原告，而係原告之配偶丁○○向被告
    借款4,000,000元，被告並無詐欺丁○○使其為借款意思表
    示，業經台灣福建金門地方法院87年度城簡字第17號、87年
    度簡上字第11號判決確定在案，且丁○○向被告借款時，表
    示上開借供其週轉用，被告不知丁○○竟將上開借款轉交原
    告及被告甲○○作為投資大陸工廠之資金。
三、原告主張侵權行為之事實係發生於85年3月間，其請求權亦
    因二年間不行使而消滅。
四、聲明：駁回原告之訴。
參、被告乙○○部分：未提出任何書狀，亦未作任何陳述。
丁、得心證之理由：
一、按因侵權行為所生之損害賠償請求權，自請求權人知有損害
    及賠償義務人時起，二年間不行使而消滅。自有侵權行為時
    起，逾十年者亦同。又按時效完成後，債務人得拒絕給付。
    民法第184條第1項、第144條分別定有明文。查原告主張被
　　告等四人詐欺等情，縱然屬實，惟查原告於八十七年間即曾
　  向板橋地檢署提出刑事詐欺告訴，有被告提出之板橋地檢署
    八十七年度偵字第二七二一四號不起訴處分書影本附卷可稽
    （見本院卷 (一)第17頁），觀原告告訴意旨內容，已指訴
    被告等四人有詐欺事實，可見原告至少在八十七年間即已知
    被告有詐欺之情，從而揆諸首開規定，原告對被告之侵權行
    為損害賠償請求權之時效，應自八十七年起算二年不行使而
    消滅，而原告遲94年5月24日始向福建金門地方法院提起本
    件侵權行為損害賠償請求權訴訟，有收文戳附卷可稽，顯已
    逾二年消滅時效，時效已完成，自得拒絕給付，原告雖主張
    消滅時效為十年云云，然原告係於八十七年間即已知有損害
    及賠償義務人，已如前述，並非不知情，故應適用民法第18
    4條第1項前段規定，而非該條後段之十年時效規定，併此敘
    明。
二、又查原告主張購買上開工廠之契約目的已不能達成，故原告
    業解除上開契約，請求被告返還投資款等情，被告戊○、甲○○、丙○○則以上開辯詞資為抗辯。經查被告戊○、乙○○確有購買豐台塑料廠，且原告於85年5月1日曾委託訴外人
    周芬瑩全權代理原告在中國大陸北京市豐台塑料製品廠（北
    京市○區○○路）所投資之股東份之一切業務推展、參與股
    東會、議表決議事項、帳務結算會知，行使公司有關應有權
    責等之執行任務等情，有被告戊○提出之原告委託書影本可
    證（見本院卷 (一)42 頁），再參以本院依職權調取台北地
    檢署八十八年度偵續字第二八九號偵查卷內周芬瑩於偵查中
    證稱：「黃委託我代為查看投資的工廠，在五月去了一個月
    」等語，可見原告主張被告戊○、乙○○未購買上開工廠云
    云，尚不可採。另查被告甲○○係與原告共同投資系爭工廠
    之人，此觀原告提出之共同經營工廠合約中，原告與被告甲○○同列為乙方自明，則被告甲○○既非契約相對人，則縱
    然系爭合約已解除，原告亦無從對被告甲○○請求返還投資
    款。復查被告丙○○並非系爭契約當事人，有上開合約可證
    ，原告請求被告丙○○返還投資款，即屬無據。
三、綜上所述，被告原告依侵權行為法律關係及民法259條規定
    ，請求被告等四人連帶賠償或返還投資款1,650,000元及自
    85年3月14日起算之法定遲延利息，為無理由，應予駁回。
    原告受敗訴判決，其假執行之聲請即失所依據，應併予駁回
    。
四、因本案事證已臻明確，兩造其餘主張陳述及所提之證據，經
    審酌後，認與判決結果無影響，爰不一一論駁，附此敘明。
戊、結論：本件原告之訴為無理由，依民事訴訟法第385條第1項
    前段、第78條，判決如主文。
中　　華　　民　　國　　96　　年　　2 　　月　　15　　日
                  民事第二庭    法　官　黃雯惠
以上正本係照原本作成。
如對本判決上訴，須於判決送達後20日內向本院提出上訴狀。
中　　華　　民　　國　　96　　年　　2 　　月　　15　　日
                       　　　　 書記官　林玗倩
